【裁判字號】    90,台上,7609
【裁判日期】    901213
【裁判案由】    殺人未遂
【裁判全文】
最高法院刑事判決                                九十年度台上字第七六○九號
    上  訴  人  乙○○
                丙○○
                甲○○
右上訴人等因殺人未遂案件，不服台灣高等法院台南分院中華民國八十八年九月二十
一日第二審判決（八十八年度上訴字第九四三號，起訴案號：台灣台南地方法院檢察
署八十七年度偵字第一四○九五號），提起上訴，本院判決如左：
    主  文
上訴駁回。
    理  由
一乙○○、丙○○上訴部分
按刑事訴訟法第三百七十七條規定，上訴於第三審法院，非以判決違背法令為理由，
不得為之。是提起第三審上訴，應以原判決違背法令為理由，係屬法定要件。如果上
訴理由狀並未依據卷內訴訟資料，具體指摘原判決不適用何種法則或如何適用不當，
或所指摘原判決違法情事，顯與法律規定得為第三審上訴理由之違法情形，不相適合
時，均應認其上訴為違背法律上之程式，予以駁回。本件上訴人乙○○上訴意旨略稱
：上訴人與被害人劉三評間僅存在若干誤會，案發當日係與被害人相約說明以澄清誤
會，毫無萌生戕害被害人之殺人故意及動機，本件係因甲○○受被害人之辱，在酒
意刺激之下，一時激動，至真善美ＫＴＶ房內拿取西瓜刀砍殺被害人，上訴人並無
唆使甲○○殺被害人，係甲○○個人臨時衝動起意，並非在上訴人預料之中，甲○○
已供承在卷，並提出在職證明書為證，原判決就此有利之證據未予調查及說明理由，
自有違法。又原判決未審酌證人張國威、毛平山於原審所為之證言，未依筆錄記載之
證人陳述為依據，其判決自屬違法。另依原審勘驗錄影帶之結果，上訴人及甲○○並
未帶器械，原判決認定上訴人要約其他關係人，又認西瓜刀並非甲○○於案發時臨
時自該ＫＴＶ房拿取等情，均與現場錄影帶所示內容有違，顯有調查職責未盡及判
決理由未備之違法。再原判決事實欄記載上訴人、丙○○、甲○○與已滿十八歲之不
詳姓名者約三、四人間，共同基於殺死劉三評之意思云云，然遍觀理由欄內，並未見
說明其憑以認定之證據，復有理由不備之違法云云。上訴人丙○○上訴意旨略以：證
人陳玉娟於警訊時均未指稱上訴人曾揚言「要讓他們逃不出佳里鎮」、「本來就要讓
他死」等言詞，案重初供，足見證人陳惠雄、陳玉娟二人於第一審之證詞並不實在，
且證人曾懷民於原審時亦證稱：上訴人並無說本來就要給他死這句話等語，乙○○亦
於警、偵訊中供稱：上訴人曾制止其出手打劉三評云云，足證上訴人確無意殺害劉
三評，原判決違背法令云云。
惟查原判決依憑乙○○、丙○○之部分不利於己之自白、共同被告甲○○之供述，被
害人劉三評之指訴，證人陳玉娟、陳惠雄、張國威之證言，被害人受傷之診斷證明書
及相片四張，第一審勘驗現場錄影帶之筆錄等證據資料，資以認定：乙○○因其與女
子陳玉娟交往之事，與劉三評互有嫌隙，乃夥同有犯意聯絡之丙○○（曾於民國八十
二年間，因犯施用毒品罪，台灣高等法院台南分院判處有期徒刑三年，於八十六年五
月十日執行完畢）、甲○○及其他已年滿十八歲之不詳姓名者另三、四人，於八十七
年九月二十六日二時四十四分，約劉三評至台南縣佳里鎮真善美ＫＴＶ談論上開紛爭
，劉三評則另邀陳惠雄赴約，雙方言語不合，劉三評乃打電話叫陳玉娟到場。同日約
三時三十一分陳玉娟到來問丙○○：「現在事情是怎樣」，丙○○答說：「事情都妳
惹出來的」等語，隨即出手摑陳玉娟之臉部（丙○○掌摑陳玉娟部分未經告訴），乙
○○亦開始出手毆打劉三評，劉三評見狀拔腿往該ＫＴＶ之大門逃出，乙○○所邀來
之人員即隨後緊追，其中甲○○手持西瓜刀一把緊追在後，丙○○則在追打群後快步
跟隨而出，至該ＫＴＶ外之停車場時乙○○等人追上劉三評，乙○○、丙○○、甲○
○及同時追出之另三、四人，共同基於殺死劉三評之意思，推由甲○○持上開西瓜刀
對劉三評接續猛力揮砍數刀，致劉三評受有右際大型切割傷併右腎破損、右肝葉裂
傷約八公分、小腸外溢、右上臂及前臂大型深度切割傷、左上臂及左肘大型切割傷併
左側尺神經斷裂等傷害，因而失血性休克，幸經送往台南縣佳里綜合醫院急救，始倖
免於死之事實，因而維持第一審論處乙○○、丙○○共同殺人未遂各罪刑（乙○○處
有期徒刑陸年，丙○○累犯處有期徒刑柒年）之判決，駁回乙○○、丙○○在第二審
之上訴，已詳述其依憑之證據及理由。對於乙○○、丙○○均否認有上開殺人未遂犯
行，乙○○辯稱：我只有追打被害人而已，追至ＫＴＶ大門，被害人就在轉彎處跌倒
，甲○○揮砍被害人時，我距離他們約五公尺遠，我沒有殺死他的意思云云；丙○○
辯稱：我沒有追被害人，也沒有出手毆打被害人，我約慢二十秒鐘出去，就看到被害
人躺在那裡，我沒叫甲○○殺他云云。認皆為卸責之詞，均不可採，分別在判決內詳
予指駁及說明其理由。所為論述，核與卷證資料相符，從形式上觀察，並無違背法令
之情形。按認事採證、證據之取捨及判斷，俱屬事實審法院之職權，苟無違背法令，
自不能指為違法。查原判決綜合其調查證據之結果，對本件犯罪事實已詳述依憑之證
據及理由，已可為本件犯罪事實之判斷，所證明之事項亦已臻明確。乙○○、丙○○
上訴意旨所指各節，或與待證事實無必要之關連性而可認於判決有影響，或屬原審認
事採證為其職權適法行使之事項，均不能執指原判決即有應於審判期日調查之證據而
未予調查或判決理由欠備之違法，查與法律規定得為第三審上訴理由之違法情形，不
相適合，應認其上訴為違背法律上之程式，予以駁回。
二甲○○上訴部分
查第三審上訴書狀，應述上訴之理由，其未述者，得於提起上訴後十日內補提理
由書於原審法院，已逾上述期間，而於第三審法院未判決前仍未提出上訴理由書狀者
，第三審法院應以判決駁回之，刑事訴訟法第三百八十二條第一項、第三百九十五條
後段規定甚明。本件上訴人甲○○因殺人未遂案件，不服原審判決，於八十八年十月
十二日提起上訴，並未述理由，迄今逾期已久，於本院未判決前仍未提出，依上開
規定其上訴自非合法，應予駁回。
據上論結，應依刑事訴訟法第三百九十五條，判決如主文。
中      華      民      國     九十     年     十二     月     十三     日
                              最高法院刑事第九庭
                                  審判長法官  莊  登  照
                                        法官  洪  明  輝
                                        法官  黃  一  鑫
                                        法官  魏  新  和
                                        法官  林  秀  夫
      右正本證明與原本無異
                                              書  記  官
中      華      民      國     九十     年     十二     月     二十     日


司法院資訊處製作；財團法人民間司法改革基金會備份。
